---
title: "analisisDescriptivo"
output: html_document
---


```{r}
library(ggplot2)
library(tidyr)
library(dplyr)

datosValidar <- base_modelado %>% group_by(NIT, razon_social) %>% summarise(total=n())

h <- hist(x = datosValidar$total, main = "Cantidad de periodos por empresa",  xlab = "Cantidad de periodos", ylab = "Empresas", breaks=3)

text(h$mids,h$counts,labels=h$counts, adj=c(0.5, -0.5))

```
Podemos observar que hay empresas que no tienen los 3 periodos, solo trabajaremos con la empresas que tengan los periodos completos.

```{r}

base_modelado %>% anti_join(datosValidar %>% filter(total < 3) , by="NIT" ) %>% group_by(NIT, razon_social) %>% summarise(total=n()) %>% arrange(desc(total))
base_modelado %>% anti_join(datosValidar %>% filter(total < 3) , by="NIT" ) ->  base_modelado
base_modelado %>% filter(ingresos_totales == 0) %>% count(NIT) %>% filter(n==3) -> datosValidar
base_modelado %>% anti_join(datosValidar, by="NIT" )  ->  base_modelado

datosValidar <- base_modelado %>% group_by(NIT, razon_social) %>% summarise(total=n())

table(datosValidar$total)

```
Ya podemos ver que tenemos 23 empresas con los 3 periodos. Veamos los ingresos y los costos por departamento.

```{r}
datosValidarDepartamento <- base_modelado %>% group_by(departamento, Periodo) %>% summarise(costo_gasto_total_dep = sum(costos_gastos_totales) / 1000000,
                                                                                           ingresos_totales_dep = sum(ingresos_totales) / 1000000)


ggplot(datosValidarDepartamento, aes(x= Periodo))+
  geom_line(aes(y = costo_gasto_total_dep), color="darkred", linetype="twodash")+
  geom_label(aes(y = costo_gasto_total_dep, label=costo_gasto_total_dep)) + 
  geom_line(aes(y = ingresos_totales_dep, label="Ingresos"), color = "steelblue")+
  geom_label(aes(y = ingresos_totales_dep, label=ingresos_totales_dep)) + 
  facet_wrap(~departamento, scales ="free_y")


```
```{r}
base_modelado$NIT=as.factor(base_modelado$NIT)
base_modelado$Periodo=as.factor(base_modelado$Periodo)

p1=ggplot(base_modelado, aes(y=costos_gastos_totales,x=Periodo,group=NIT,colour=departamento))
p1+geom_line()
```
Se pueden ver algunos comportamientos diferentes por departamento, sin embargo separemos el gráfico para ver mejor:
```{r}
p1+geom_line()+facet_grid(.~departamento)
```
El gráfico anterior nos muestra que cada empresa tiene costos/gastos totales particulares. Adicionalmente, hay una empresa de Medellín que tiene costos/gastos totales mas altos, comparada con las otras. Tratemos de identificar las empresas que tienen un comportamiento más diferente a las demás.

```{r}
theme_set(theme_bw(base_size = 8))

qplot(NIT, costos_gastos_totales, facets = . ~ departamento, 
      colour = NIT, geom = "boxplot", data = base_modelado)
```
Al parecer solo hay 1 empresa que tiene comportamiento de costos/gastos totales mucho mas diferente a las demás.

Realizaremos el ejercicio de eliminar (solo para efectos visuales) la empresa que es mas diferente a las demas.

```{r}
datosValidar <- filter(base_modelado, NIT!=900306309)
p1=ggplot(datosValidar, aes(y=costos_gastos_totales/1000,x=Periodo,group=NIT,colour=departamento))
p1+geom_line()+facet_grid(.~departamento)
```
Confirmamos que los costos/gastos totales son particulares de cada empresa.
Cambiemos la escala de los datos y volvamos a graficar, para poder apreciar mejor el comportamiento de las otras empresas que tienen costos/gastos totales mas bajos, pero con el set de empresas completo.
```{r}
theme_set(theme_bw(base_size = 8))

qplot(NIT, costos_gastos_totales, facets = . ~ departamento, 
      colour = NIT, geom = "boxplot", data = base_modelado) +
  scale_y_log10() + 
  geom_hline(aes(yintercept = mean(costos_gastos_totales)), color = "steelblue") +
  
  geom_hline(aes(yintercept = median(costos_gastos_totales)), color = "red")
```
Ahora podemos ver mejor que cada empresa tiene unos costos/gastos totales particulares, así como costos promedio diferentes. Además, encontramos que solamente hay 5 empresas que tienen un comportamiento general en sus costos/gastos totales.
Ahora revisemos los costos/gastos totales con el estado.

```{r}
theme_set(theme_bw(base_size = 8))

qplot(NIT, costos_gastos_totales/1000, facets = . ~ estado, 
      colour = NIT, geom = "boxplot", data = base_modelado) 

```

Podemos ver que las empresas con estado inspección presentan costos/gastos totales menores que las empresas con estado vigilancia.

Veamos ahora la dispersion de nuestra variable objetivo.

```{r}
plot(base_modelado$costos_gastos_totales, main="Costos/gastos totales",
	type="b", ylab="Costos/gastos totales/10000", pch= 20, lwd=2)
abline(h=mean(base_modelado$costos_gastos_totales), lwd=2, col= "red")
grid()

```
Con esto confirmamos que la dispersion de los costos/gastos totales no tiene un comportamiento general.


