---
title: "ModeloEvaluacion"
output:
  pdf_document: default
  html_document: default
---

```{r setup, include=FALSE}
knitr::opts_chunk$set(echo = TRUE)
```



-------------------------------------------------------------------------
## Selección de las fuentes de información



Para los datos básicos y financieros de las empresas, tomamos los siguientes archivos de la página de la Supersociedades:
\begin{itemize}
\item datosBasicosComplete.xlsx
\item Plenas - Individuales2017.xlsx
\item Plenas - Individuales2018.xlsx
\item Plenas - Individuales2019.xlsx
\end{itemize}

Primera iteración:



Código CIIU seleccionado: G4711



Macrosector: Comercio



Descripción: Comercio al por menor en establecimientos no especializados con surtido compuesto principalmente por alimentos, bebidas o tabaco.




Esta clase incluye:
\begin{itemize}
\item Los establecimientos no especializados de comercio al por menor de productos cuyo surtido está compuesto principalmente de alimentos (víveres en general), bebidas o tabaco. No obstante, expenden otras mercancías para consumo de los hogares tales como vestuario, electrodomésticos, muebles, artículos de ferretería, cosméticos, entre otros. Suelen realizar este tipo de actividad los denominados supermercados, cooperativas de consumidores, comisariatos y otros establecimientos similares. También se incluyen las tiendas, los graneros, entre otros, que se encuentran en los pueblos o en barrios tradicionales.
\end{itemize}



Esta clase excluye:
\begin{itemize}
\item El expendio de comidas preparadas en restaurantes, cafeterías y por autoservicio.
\end{itemize}



Al realizar los cargues iniciales de información, nos dimos cuenta de que cruzaban muy pocas empresas, el conjunto de datos seleccionado no era suficiente, por lo que decidimos utilizar otro CIIU.





Segunda iteración:



Código CIIU seleccionado: B0722



Descripción: Extracción de oro y otros metales preciosos




Esta clase incluye:
\begin{itemize}
\item La extracción de oro, plata y otros metales del grupo del platino (osmio, iridio, rodio, rutenio y paladio).
\item Las actividades realizadas para extraer el oro existente en los lechos de los ríos sin importar el sistema de extracción empleado (barequeo, motobombas, draguetas, dragas, elevadores, monitores u otros).
\item La extracción de los metales preciosos se realiza a través de dos métodos: de veta o filón, que consiste en la extracción manual, mecanizada o semimecanizada de oro y de plata presentes en las rocas formando venas, vetas o filones.
\item Las actividades o procesos físicos necesarios para separar el oro de la roca que lo contiene, conocidos como procesos de beneficio del mineral, de los cuales los más comunes son la trituración y la molienda (pulverización).
\item Otros procesos tales como lavado (mazamorreo) hasta separar el oro y la plata de otros elementos o impurezas, siempre y cuando se realicen por cuenta del explotador y en sitios cercanos a la mina.
\item El segundo método consiste en la extracción de oro o platino de aluviones (concentración de mineral en el lecho de los ríos), el cual se realiza por diferentes sistemas de extracción, tales como: barequeo (mazamorreo); pequeña minería, representada por grupos de trabajadores que utilizan motobombas, elevadores y draguetas; mediana minería, utilizando maquinaria como retroexcavadoras y buldózeres, y la gran minería que realiza la extracción de metales preciosos por medio de dragas de cucharas.
\end{itemize}



Esta clase excluye:
\begin{itemize}
\item Los servicios de apoyo para la extracción de oro y metales preciosos. Se incluyen en la clase 0990, «Actividades de apoyo para otras actividades de explotación de minas y canteras».
\end{itemize}




## Proceso de carga de los datos




```{r message=FALSE, warning=FALSE}
library(tidyverse)
library("readxl")
library("dplyr")

```

1. Cargamos los datos básicos de las empresas
```{r warning=FALSE}

#Revisamos como son nuestros datos para saber si tenemos que realizar algún 
#ajuste a la carga
#file.show("./data/datosBasicosComplete.xlsx")

#Como el archivo no tiene forma de tabla al principio, debemos realizar la 
#carga, ignorando las primeras filas del archivo.

#Cargar los archivos a un dataframe
pd_datos_basicos <- read_excel("./data/datosBasicosComplete.xlsx", 
                               sheet = "Reporte", skip=8, col_types = c("text", 
"text", "text", "text", "text","text","text","text","text", "text","text",
"text","text","text","text","text","date","text","date","text","date", "text",
"text"))

pd_datos_basicos %>% 
  mutate(`Órgano Societario` = as.factor(`Órgano Societario`),
      `Etapa Situación` = as.factor(`Etapa Situación`)) -> pd_datos_basicos

head(pd_datos_basicos)

```

2. Filtramos los datos del CIIU seleccionado
```{r}
library(dplyr)

pd_datos_basicos_flt <- pd_datos_basicos[,c("NIT","Razón social","Código CIIU",
      "Ciudad Domicilio","Departamento Domicilio", "Estado","Situación", 
      "Órgano Societario", "Etapa Situación")]

names (pd_datos_basicos_flt) = c("NIT","razon_social","CIIU","ciudad",
                                 "departamento", "estado","situacion", 
                                 "organo_societario", "etapa_situacion")

pd_datos_basicos_flt <- filter(pd_datos_basicos_flt, CIIU == "B0722" & 
                                 situacion == "ACTIVA")

head(pd_datos_basicos_flt)

```

3. Cargamos los datos financieros

```{r}

pd_datos_fin_2017 <- read_excel("./data/Plenas - Individuales2017.xlsx", 
                                sheet = "Estado de Resultado Integral" )

pd_datos_fin_2017 <- pd_datos_fin_2017[,c("Nit", "Periodo", "Costo de ventas",  
"Costos de distribución", "Gastos de administración", "Otros gastos, por función",
"Costos financieros", "Gasto (ingreso) por impuestos, operaciones continuadas",
"Ingresos de actividades ordinarias", "Otros ingresos", "Ingresos financieros")]


names (pd_datos_fin_2017) = c("NIT", "Periodo", "costo_ventas",  
  "costo_distribucion", "gastos_administracion", "otros_gastos", 
  "costos_financieros", "gasto_impuestos_operaciones", 
  "ingresos_actividades_ordinarias", "otros_ingresos", "ingresos_financieros")


datos_completos_fin <- merge (pd_datos_basicos_flt, pd_datos_fin_2017, 
                              by.x="NIT", by.y="NIT")

```

Para efectos del ejercicio, no tomaremos el archivo de 2017, ya que el archivo 2018 tiene los datos de 2017 con la nueva norma.

```{r}
pd_datos_fin_2018 <- read_excel("./data/Plenas - Individuales2018.xlsx", 
                                sheet = "ERI" )

pd_datos_fin_2018 <- pd_datos_fin_2018[,c("Nit", "Periodo", "Costo de ventas", 
  "Gastos de ventas", "Gastos de administración", "Otros gastos", 
  "Costos financieros", "Ingreso (gasto) por impuestos", 
  "Ingresos de actividades ordinarias", "Otros ingresos", "Ingresos financieros")]

names (pd_datos_fin_2018) = c("NIT", "Periodo", "costo_ventas", "gastos_ventas",
  "gastos_administracion", "otros_gastos", "costos_financieros", "gasto_impuestos",
  "ingresos_actividades_ordinarias", "otros_ingresos", "ingresos_financieros" )

datos_completos_2018 <- merge (pd_datos_basicos_flt, pd_datos_fin_2018,
                               by.x="NIT", by.y="NIT")

#Le damos formato a los periodos

datos_completos_2018$Periodo[datos_completos_2018$Periodo == "Periodo Anterior"] <- 
  "2017"
datos_completos_2018$Periodo[datos_completos_2018$Periodo == "Periodo Actual"] <- 
  "2018"

```

```{r}
pd_datos_fin_2019 <- read_excel("./data/Plenas - Individuales2019.xlsx",
                                sheet = "ERI" )

#Revisar Costos de distribución
pd_datos_fin_2019 <- pd_datos_fin_2019[,c("Nit", "Periodo", "Costo de ventas", 
  "Gastos de administración", "Otros gastos", "Costos financieros", 
  "Ingreso (gasto) por impuestos", "Ingresos de actividades ordinarias", 
  "Otros ingresos", "Ingresos financieros")]

names (pd_datos_fin_2019) = c("NIT", "Periodo", "costo_ventas", 
  "gastos_administracion", "otros_gastos", "costos_financieros", 
  "gasto_impuestos", "ingresos_actividades_ordinarias", "otros_ingresos",
  "ingresos_financieros" )

datos_completos <- merge (pd_datos_basicos_flt, pd_datos_fin_2019,
                          by.x="NIT", by.y="NIT")

datos_completos$Periodo[datos_completos$Periodo == "Periodo Actual"] <- "2019"

datos_completos <- filter(datos_completos, Periodo == "2019")

```

```{r}
#Eliminamos variable diferente a 2019
datos_completos_2018 <- select(datos_completos_2018, -gastos_ventas)

#UNimos los 2 dataframes
datos_completos = rbind(datos_completos, datos_completos_2018)
datos_completos %>% mutate( razon_social = as.factor(razon_social), 
                            CIIU = as.factor(CIIU), ciudad = as.factor(ciudad),
                          departamento = as.factor(departamento), 
                          estado =as.factor(estado), Periodo = as.factor(Periodo),
                          situacion = as.factor(situacion)) -> datos_completos

```





