---
title: "ModeloEvaluacion"
output: html_document
---

```{r setup, include=FALSE}
knitr::opts_chunk$set(echo = TRUE)
```

Actividad de evaluación de la asignatura Métodos Estadísticos Avanzados
Profesor: Juan David Ospina Arango
Estudiantes: Cindy Guerra, Diana Benjumea, Carlos Murillo, Luz Florez

Métodos Estadísticos Avanzados
Maestría en Ciencia de los Datos
Universidad EAFIT

Objetivo
Caracterizar las relaciones entre algunos indicadores macroeconómicos y los costos y gastos de ventas de las empresas colombianas vigiladas por la SuperSociedades.

Lineamientos:
1. Con ayuda de un modelo lineal modele cree un modelo o varios modelos que
permitan caracterizar la relación entre las variables PIB, Inflación, Desempleo, Tasa de Cambio, Balance Fiscal, Balance en Cuenta Corriente, Tasa de intervención, TRM y los costos y gastos de ventas.

2. Se debe escoger mínimo un tipo de empresas (Clasificación Industrial Internacional Uniforme) que tenga más de 20 empresas y tomar al menos los últimos tres años de información disponible.

3. Se debe evaluar el ajuste y la capacidad predictiva.

4. Se deben explicar todas las transformaciones de variables requeridas por el
modelo.

5. Se deben explicar todos los pasos para la construcción de la base de datos:
descarga de información, concatenación, etc.

6. Se debe incluir un análisis descriptivo.

7. Se debe incluir un análsis de la razonabilidad de las cifras.

8. Se debe redactar un reporte técnico documentando lo anterior. La sugerencia es utilizar un formato que permita la inclusión de gráficos basados en html o
JavaScript (por ejemplo hmtl a partir de Rmarkdown). El código se debe subir a un repositorio Git y referenciarlo en el reporte. El reporte debe incluir una estimación del esfuerzo de las actividades de 1) consolidación de información, 3) transformación de varibles y análisis descriptivo, 4) ajuste y validación de modelos y 5) redacción del reporte.

9. El trabajo se debe subir al canal del curso en Teams y se debe notificar por correo a la dirección judaospi@bancolombia.com.co.

10. La fecha de entrega es el viernes 30 de octubre y el trabajo se puede presentar en equipos de máximo cinco estudiantes.

Para acceder a los datos de costos y gastos de ventas:
• Entrar a http://pie.supersociedades.gov.co > MENÚ > Descarga Masiva de
Información Descargar la información de los años 2016 a 2019


Código CIIU seleccionado: G4711
Macrosector: Comercio
Descripción: Comercio al por menor en establecimientos no especializados con surtido compuesto principalmente por alimentos, bebidas o tabaco.

Esta clase incluye:
• Los establecimientos no especializados de comercio al por menor de productos cuyo surtido está compuesto principalmente de alimentos (víveres en general), bebidas o tabaco. No obstante, expenden otras mercancías para consumo de los hogares tales como vestuario, electrodomésticos, muebles, artículos de ferretería, cosméticos, entre otros. Suelen realizar este tipo de actividad los denominados supermercados, cooperativas de consumidores, comisariatos y otros establecimientos similares. También se incluyen las tiendas, los graneros, entre otros, que se encuentran en los pueblos o en barrios tradicionales.

Esta clase excluye:
• El expendio de comidas preparadas en restaurantes, cafeterías y por autoservicio. 


```{r}
library(tidyverse)
```

1. Cargamos los datos básicos de las empresas
```{r}
library("readxl")
#Nos ubicamos en la ruta donde se encuentran nuestras fuentes
setwd("D:/OneDrive - Grupo EPM/EPM/Capacitaciones/Eafit/maestria/semestre2/Estadistica avanzada/evaluación")

file.show("datosBasicosComplete.xlsx")

#Como el archivo no tiene forma de tabla al principio, debemos realizar la carga, ignorando las primeras filas del archivo.

#Cargar los archivos a un dataframe
pd_datos_basicos <- read_excel("datosBasicosComplete.xlsx", sheet = "Reporte", skip=8 )

View(pd_datos_basicos)

```

```{r}
library(dplyr)

pd_datos_basicos_flt <- pd_datos_basicos[,c("NIT","Razón social","Código CIIU","Ciudad Domicilio","Departamento Domicilio", "Estado","Situación")]

names (pd_datos_basicos_flt) = c("NIT","razon_social","CIIU","ciudad","departamento", "estado","situacion")

pd_datos_basicos_flt <- filter(pd_datos_basicos_flt, CIIU == "G4711" & situacion == "ACTIVA")

View(pd_datos_basicos_flt)

```

3. Cargamos los datos financieros

```{r}

pd_datos_fin_2017 <- read_excel("Plenas - Individuales2017.xlsx", sheet = "Estado de Resultado Integral" )

pd_datos_fin_2017 <- pd_datos_fin_2017[,c("Nit", "Periodo", "Costo de ventas",  "Costos de distribución", "Gastos de administración", "Otros gastos, por función", "Costos financieros", "Gasto (ingreso) por impuestos, operaciones continuadas")]

names (pd_datos_fin_2017) = c("NIT", "Periodo", "costo_ventas",  "costo_distribucion", "gastos_administracion", "otros_gastos", "costos_financieros", "gasto_impuestos_operaciones")


datos_completos_fin <- merge (pd_datos_basicos_flt, pd_datos_fin_2017, by.x="NIT", by.y="NIT")

```

Para efectos del ejercicio, no tomaremos el archivo de 2017, ya que el archivo 2018 tiene los datos de 2017 con la nueva norma.

```{r}

pd_datos_fin_2018 <- read_excel("Plenas - Individuales2018.xlsx", sheet = "ERI" )

pd_datos_fin_2018 <- pd_datos_fin_2018[,c("Nit", "Periodo", "Costo de ventas", "Gastos de ventas", "Gastos de administración", "Otros gastos", "Costos financieros", "Ingreso (gasto) por impuestos")]

names (pd_datos_fin_2018) = c("NIT", "Periodo", "costo_ventas", "gastos_ventas", "gastos_administracion", "otros_gastos", "costos_financieros", "gasto_impuestos" )

datos_completos_2018 <- merge (pd_datos_basicos_flt, pd_datos_fin_2018, by.x="NIT", by.y="NIT")

#Le damos formato a los periodos

datos_completos_2018$Periodo[datos_completos_2018$Periodo == "Periodo Anterior"] <- "2017"
datos_completos_2018$Periodo[datos_completos_2018$Periodo == "Periodo Actual"] <- "2018"

```

```{r}

pd_datos_fin_2019 <- read_excel("Plenas - Individuales2019.xlsx", sheet = "ERI" )

#Revisar Costos de distribución
pd_datos_fin_2019 <- pd_datos_fin_2019[,c("Nit", "Periodo", "Costo de ventas", "Gastos de administración", "Otros gastos", "Costos financieros", "Ingreso (gasto) por impuestos")]

names (pd_datos_fin_2019) = c("NIT", "Periodo", "costo_ventas", "gastos_administracion", "otros_gastos", "costos_financieros", "gasto_impuestos" )

datos_completos <- merge (pd_datos_basicos_flt, pd_datos_fin_2019, by.x="NIT", by.y="NIT")

datos_completos$Periodo[datos_completos$Periodo == "Periodo Actual"] <- "2019"

datos_completos <- filter(datos_completos, Periodo == "2019")

```

```{r}
#Eliminamos variable diferente a 2019
datos_completos_2018 <- select(datos_completos_2018, -gastos_ventas)

#UNimos los 2 dataframes
datos_completos = rbind(datos_completos, datos_completos_2018)

```


REFERENCIAS:

https://www.dian.gov.co/ciiu/Documents/Resolucion_000139_21_Nov_2012.pdf

https://linea.ccb.org.co/descripcionciiu/

https://siis.ia.supersociedades.gov.co/

https://www.supersociedades.gov.co/delegatura_aec/Paginas/Base-completa-EF-2019.aspx



