---
output: 
  pdf_document:
    citation_package: natbib
    keep_tex: true
    fig_caption: true
    latex_engine: pdflatex
title: "Trabajo final Estadística Avanzada"

abstract: "Este documento anliza los impactos de las variables macoreconómicas en los costos y gastos de una empresa en un determinado sector económico"
keywords: "Maestria Ciencia Datos, , "
date: "`r format(Sys.time(), '%B %d, %Y')`"
geometry: margin=1in
fontfamily: mathpazo
fontsize: 11pt
toc: yes
# spacing: double
biblio-style: apsr
---

\{newpage}

# Capítulo 1 Lectura de variables de empresa
```{r child= 'carga_datos.Rmd'}
```
# Capítulo 2 Lectura y consolidación de variables económicas
```{r child= 'Variables_macroeconomicas.Rmd'}
```
# Capítulo 3 Consolidación de la base
En esta sección se unen las dos bases generadas en las fases anteriores en una sola base
```{r}
library(dplyr)
library(tidyr)
datos_completos%>%mutate(Periodo=as.numeric(as.character(Periodo))) %>% inner_join(df, by=c("Periodo" = "Anyo")) %>% replace_na(list(costo_ventas = 0, gastos_administracion = 0,
                                                                                                                                   otros_gastos=0, costos_financieros=0 , gasto_impuestos=0, ingresos_actividades_ordinarias=0,
                                                                                                                                   otros_ingresos = 0, ingresos_financieros=0)) -> datos_completos2
datos_completos2 %>% mutate(costos_gastos_totales = gastos_administracion + otros_gastos +gasto_impuestos + costo_ventas,
                           ingresos_totales = ingresos_actividades_ordinarias + ingresos_financieros + otros_ingresos) -> base_modelado
                          #select(gastos_administracion, -otros_gastos, -gasto_impuestos, -costo_ventas, -otros_ingresos, -ingresos_actividades_ordinarias, -ingresos_financieros) 
base_modelado <- droplevels(base_modelado)
summary(base_modelado)

```

```{r}
library(visdat)
vis_miss(base_modelado)
```
Esta gráfica nos ayuda a visualizar que no hay datos perdidos en la data.

# Capítulo 4: Análisis_descriptivo
```{r child= 'analisis_descriptivo.Rmd'}
```
# Capítulo 5: Correlaciones
```{r child='Correlaciones.Rmd'}

```

```{r}
base_modelado %>% select(departamento, estado, Periodo, costos_gastos_totales, ciudad, ingresos_totales, NIT, razon_social,otros_ingresos ,    ingresos_financieros) -> base_modelo_lineal
#definir variable de tamaño de la empresa
bussiness_size <- cut(base_modelo_lineal$costos_gastos_totales, breaks=4)
levels(bussiness_size) <- list(small = "(-6.98e+05,1.75e+08]", medium = "(1.75e+08,3.5e+08]", big = "(3.5e+08,5.25e+08]", very_big="(5.25e+08,7.01e+08]")
base_modelo_lineal['tamano_empresa'] <- bussiness_size
base_modelo_lineal %>% filter(NIT != 900306309) -> base_modelo_lineal
head(base_modelo_lineal)
```

# Capítulo 6 Aplicación de modelo


### Primer modelo regresión Lineal
```{r}
library(broom)

mod1 <- lm(costos_gastos_totales ~  estado, data= base_modelo_lineal) 
anova(mod1)
```

calculamos el resumen del modelo 1
```{r}
summary(mod1)
```

### Segundo Modelo Regresión lineal Sin efectos aleatorios

```{r}
mod2 <- lm(costos_gastos_totales ~ estado + ingresos_totales, data= base_modelo_lineal) 
anova(mod2)
```
```{r}
summary(mod2)
```

### Modelo lineal con intercepto aleatorio

```{r}
library(lme4)
mod4 <- lmer(costos_gastos_totales ~ ingresos_totales + (1|departamento), data= base_modelo_lineal) 

anova(mod4)
```
```{r}
summary(mod4)
```

# Capítulo 7: Conclusiones

Se verificaron tres tipos de modelos el primero con una sola variable explicativa llamada `estado` el cual tiene un aporte al costo y al gasto de forma positiva,
el segundo modelo se encuentra que agregando la variable de ingresos totales y el estado el modelo un mejor ajuste de explicación del gasto y el costo para el sector minero.
Para el tercer modelo que es el que tiene `departamento` evidenciamos que no es un modelo apropiado para predecir los costos y gastos del sector minero trabajado, debido a que las variables no son significativas.
Por lo anterior se selecciona como un posible modelo el modelo `número 2 sin efecto aleatorio` el cual presenta el menor residual.


# REFERENCIAS:



https://www.dian.gov.co/ciiu/Documents/Resolucion_000139_21_Nov_2012.pdf



https://linea.ccb.org.co/descripcionciiu/



https://siis.ia.supersociedades.gov.co/



https://www.supersociedades.gov.co/delegatura_aec/Paginas/Base-completa-EF-2019.aspx