---
title: "Trabajo final Estadística Avanzada"
author:
- Carlos Alberto Murillo M
- Luz Stella Florez
- Diana Carolina Benjumea
- Cindy Guerra
date: "`r format(Sys.time(), '%B %d, %Y')`"
output:
  pdf_document:
    citation_package: natbib
    fig_caption: yes
    keep_tex: yes
    latex_engine: pdflatex
    toc: no
  html_document:
    df_print: paged
    toc: no
fontfamily: mathpazo
fontsize: 11pt
geometry: margin=1in
keywords: 'Maestria Ciencia Datos, , '
documentclass: book
biblio-style: apsr
papersize: a4
toc: yes
---

# Abstract {-}
Este documento analiza los impactos de las variables macroeconómicas en los costos y gastos de empresas del sector “Extracción de oro y otros metales preciosos”. Para el análisis, se tomaron los datos de los años: 2017, 2018 y 2019. El código de este trabajo se encuentra almacenado en el repositorio de Github: https://github.com/cabymetal/TrabajoFinal_estadisticos_avanzados.


# Objetivos y Lineamientos

Caracterizar las relaciones entre algunos indicadores macroeconómicos y los costos y gastos de ventas de las empresas colombianas vigiladas por la SuperSociedades.

Lineamientos:

1. Con ayuda de un modelo lineal modele cree un modelo o varios modelos que
permitan caracterizar la relación entre las variables PIB, Inflación, Desempleo, Tasa de Cambio, Balance Fiscal, Balance en Cuenta Corriente, Tasa de intervención, TRM y los costos y gastos de ventas.

2. Se debe escoger mínimo un tipo de empresas (Clasificación Industrial Internacional Uniforme) que tenga más de 20 empresas y tomar al menos los últimos tres años de información disponible.

3. Se debe evaluar el ajuste y la capacidad predictiva.

4. Se deben explicar todas las transformaciones de variables requeridas por el
modelo.

5. Se deben explicar todos los pasos para la construcción de la base de datos:
descarga de información, concatenación, etc.

6. Se debe incluir un análisis descriptivo.

7. Se debe incluir un análsis de la razonabilidad de las cifras.

8. Se debe redactar un reporte técnico documentando lo anterior. La sugerencia es utilizar un formato que permita la inclusión de gráficos basados en html o
JavaScript (por ejemplo hmtl a partir de Rmarkdown). El código se debe subir a un repositorio Git y referenciarlo en el reporte. El reporte debe incluir una estimación del esfuerzo de las actividades de 1) consolidación de información, 3) transformación de varibles y análisis descriptivo, 4) ajuste y validación de modelos y 5) redacción del reporte.

9. El trabajo se debe subir al canal del curso en Teams y se debe notificar por correo a la dirección judaospi@bancolombia.com.co.

10. La fecha de entrega es el viernes 30 de octubre y el trabajo se puede presentar en equipos de máximo cinco estudiantes.

Para acceder a los datos de costos y gastos de ventas:
• Entrar a http://pie.supersociedades.gov.co > MENÚ > Descarga Masiva de
Información Descargar la información de los años 2016 a 2019
```{r echo=FALSE}
knitr::opts_chunk$set(fig.width=6, fig.height=4) 
```


# Capítulo 1. Lectura de variables de empresa
```{r child= 'carga_datos.Rmd'}
```
# Capítulo 2. Lectura y consolidación de variables económicas
```{r child= 'Variables_macroeconomicas.Rmd'}
```
# Capítulo 3. Consolidación de la base
En esta sección se unen las dos bases generadas en las fases anteriores en una sola base
```{r  warning=FALSE}
library(dplyr)
library(tidyr)
datos_completos%>%mutate(Periodo=as.numeric(as.character(Periodo))) %>% 
  inner_join(df, by=c("Periodo" = "Anyo")) %>% replace_na(list(costo_ventas = 0, 
  gastos_administracion = 0, otros_gastos=0, costos_financieros=0 , 
  gasto_impuestos=0, ingresos_actividades_ordinarias=0, otros_ingresos = 0, 
  ingresos_financieros=0)) -> datos_completos2


datos_completos2 %>% mutate(costos_gastos_totales = gastos_administracion + 
                        otros_gastos +gasto_impuestos + costo_ventas,
                        ingresos_totales = ingresos_actividades_ordinarias + 
                        ingresos_financieros + otros_ingresos) -> base_modelado

base_modelado <- droplevels(base_modelado)
summary(base_modelado)

```


```{r warning=FALSE, message=FALSE}
library(visdat)
vis_miss(base_modelado)
```
Esta gráfica nos ayuda a visualizar que no hay datos perdidos en la data.

# Capítulo 4. Análisis descriptivo

A continuación se realiza un análisis descriptivo de los datos

```{r child= 'analisis_descriptivo.Rmd'}
```

## Estandarización de variables
A continuación se realiza un reescalamiento de las variables para que sean comparables y así apuntarle a mejorar la calidad de los modelos
```{r  warning=FALSE, , message=FALSE}
library(scales)
library(kableExtra)
library(tibble)
base.escalada<- scale(base_modelado[,c(11,12, 13,14,15,16,17,18,19,20,21,22,23,
                    24,25,26,27,28,29,30,31,32,33,34,35,36)],center=T,scale=T)
base.escalada<- as.data.frame(base.escalada)
base.escalada<- rownames_to_column(base.escalada)
tmp <- rownames_to_column(base_modelado %>% select(c("NIT", "razon_social", 
  "CIIU", "ciudad","departamento", "estado", "situacion", "organo_societario",
  "etapa_situacion", "Periodo")))
base_modelado <- tmp %>% left_join(base.escalada, by="rowname") %>% 
  select(-c("rowname"))
```
# Capítulo 5. Correlaciones
```{r child='Correlaciones.Rmd'}

```

Sin embargo adicionamos a nuestra base de datos estas variables económicas que servirán de insumo para la fase de modelado.

```{r}
base_modelado %>% select(departamento, estado, Periodo, costos_gastos_totales,
  ciudad, ingresos_totales, NIT, razon_social,otros_ingresos ,
  ingresos_financieros, compra_Oro, compra_Plata, compra_Platino, venta_Oro, 
  venta_Plata, venta_Platino) -> base_modelo_lineal

#definir variable de tamaño de la empresa
bussiness_size <- cut(base_modelo_lineal$costos_gastos_totales, breaks=4)
levels(bussiness_size) <- list(small = "(-0.377,0.349]", 
                               medium = "(0.349,1.07]", 
                               big = "(1.07,1.8]", 
                               very_big="(1.8,2.52]")
base_modelo_lineal['tamano_empresa'] <- bussiness_size
base_modelo_lineal %>% filter(NIT != 900306309) -> base_modelo_lineal
head(base_modelo_lineal)
```

# Capítulo 6. Aplicación de modelo

### 6.1. Modelo regresión Lineal - con todas las variables de compra y venta de oro


En este modelo se intenta explicar los costos y gastos en función de las variables de compra y venta de metales preciosos.

```{r}
library(broom)

mod1 <- lm(costos_gastos_totales ~  compra_Oro + compra_Plata + compra_Platino + 
        venta_Oro + venta_Plata + venta_Platino + ingresos_totales, 
        data= base_modelo_lineal) 
anova(mod1)
```

Calculamos el resumen del modelo 1:
```{r}
summary(mod1)
```


```{r}
a <- augment(mod1)
ggplot(a, aes(x=1:length(.resid), y=.resid))+
  geom_point() + 
  geom_hline(yintercept = 0, lwd=2, col= "red")

```

Evaluación de los modelos: AIC, BIC y R2.

El AIC NO es una prueba de hipótesis sobre el ajuste de un modelo, sino más bien un criterio
paramétrico comparativo entre modelos y representa por esto una herramienta para selección
de modelos. Dado un conjunto de datos, es posible encontrar varios modelos que se ajustan a
ellos. La idea es ranquearlos de acuerdo al AIC. El modelo que esté asociado al menor
AIC, se considera mejor entre aquellos que se ajustan.
```{r}
glance(mod1)
```






### 6.1. Modelo regresión Lineal
```{r  warning=FALSE,message=FALSE}
library(broom)
library("broom.mixed")

mod1 <- lm(costos_gastos_totales ~  estado, data= base_modelo_lineal) 
anova(mod1)
```

Calculamos el resumen del modelo 1
```{r}
summary(mod1)
```



```{r}
a <- augment(mod1)
ggplot(a, aes(x=1:length(.resid), y=.resid))+
  geom_point() + 
  geom_hline(yintercept = 0, lwd=2, col= "red")

```

Evaluación de los modelos: AIC, BIC y R2.
```{r}
glance(mod1)

```
### 6.2. Modelo Regresión lineal sin efectos aleatorios

En este modelo utilizamos una fórmula sin el componente aleatorio. Un modelo lineal simple
```{r}
mod2 <- lm(costos_gastos_totales ~ estado + ingresos_totales, 
           data= base_modelo_lineal) 
anova(mod2)
```
```{r}
summary(mod2)
```

```{r}
a <- augment(mod2)
ggplot(a, aes(x=1:length(.resid), y=.resid))+
  geom_point() + 
  geom_hline(yintercept = 0, lwd=2, col= "red")

```

Evaluación de los modelos: AIC, BIC y R2.
```{r}
glance(mod2)

```


### 6.3. Modelo lineal con intercepto aleatorio

En este modelo utilizamos una fórmula con el componente aleatorio por departamento
```{r warning=FALSE, message=FALSE}
library(lme4)
mod4 <- lmer(costos_gastos_totales ~ ingresos_totales + (1|departamento), 
             data= base_modelo_lineal) 

anova(mod4)

```

```{r}
summary(mod4)
```


```{r}
a <- broom.mixed::augment(mod4) 
ggplot(a, aes(x=1:length(.resid), y=.resid))+
  geom_point() + 
  geom_hline(yintercept = 0, lwd=2, col= "red")

```

Evaluación de los modelos: AIC, BIC y R2.

```{r}
broom.mixed::glance(mod4)

```






### 6.4. Modelo Lineal con intercepto aleatorio a nivel de NIT

En este modelo utilizamos una fórmula con el componente aleatorio por NIT, además contiene una interacción entre los ingresos totales y el estado
```{r warning=FALSE, message=FALSE}

library(lme4)
mod5 <- lmer(costos_gastos_totales ~ I(ingresos_totales):estado +  compra_Oro 
             + compra_Plata + compra_Platino + venta_Oro + venta_Plata + 
               venta_Platino + ingresos_totales+(1|NIT), 
             data= base_modelo_lineal) 

anova(mod5)
```
```{r}
summary(mod5)
```


```{r}
a <- broom.mixed::augment(mod5)
ggplot(a, aes(x=1:length(.resid), y=.resid))+
  geom_point() + 
  geom_hline(yintercept = 0, lwd=2, col= "red")

```
Evaluación de los modelos: AIC, BIC y R2.
```{r}
broom.mixed::glance(mod5)

```



Se verificaron seis modelos. El primero, con una sola variable explicativa llamada "estado" tiene un aporte al costo y al gasto de forma positiva. Este modelo tiene un R2 de 19.85% y un AIC de 74, lo cual nos da el peor modelo. 
En el segundo modelo, se encuentra que, agregando la variable de ingresos totales y el estado, el modelo presenta un mejor ajuste para la explicación de los costos y gastos (variable objetivo) para el sector minero. Este modelo tiene un R2 de 37.68% y un AIC de 57, con lo cual obtenemos el mejor modelo. El comportamiento de los residuales del modelo 2, también evidencian un mejor comportamiento, al acercarse a cero.
Para el tercer modelo, que es el que tiene "departamento" evidenciamos que no es un modelo apropiado para predecir los costos y gastos del sector minero, debido a que las variables no son significativas. 
Los otros modelos evaluados, no presentan mejoría al ingresarle las variables macroeconómicas estandarizadas y ejecutar el modelo con efectos aleatorios en función de cada compañía y/o el departamento.
Por lo anterior, se selecciona como un posible modelo el modelo número 2 `sin efecto aleatorio`, el cual presenta el menor residual y mejor AIC.










# Capítulo 7. Estimación de esfuerzo


Para las actividades se realiza la siguiente estimación de esfuerzo:


1) Consolidación de información: 18h
2) Transformación de variables y análisis descriptivo: 10h
3) Ajuste y validación de modelos 15h
4) Redacción del reporte: 16h


# Capítulo 8. Conclusiones

    
- Para la variable objetivo propuesta "costos_gastos_totales", se evidencia que no es explicada por las variables macroeconómicas del país, dado que ésta no tiene un efecto volátil durante el año, sino que es constante. Este proceso se ve reflejado en el momento de evaluar las correlaciones con las variables sin transformar, así como con las variables estandarizadas. 
- Al adicionar variables económicas relacionadas al sector estudiado, como la compra y venta de materiales preciosos, no se evidencia que éstas expliquen, nuestra variable objetivo planteada.
- El ejercicio de verificación con un modelo de regresión lineal simple, evidencia que ninguna variable, incluyendo las del sector son significativas, obteniendo modelos con R2 inferiores al 30%, solamente quedando la variable ingresos totales como significativa.
- Se recomieda para los datos trabajados, un acercamiento distinto.
- Cuando los datos están concebidos y correlacionados históricamente, los modelos lineales mixtos son una herramienta muy robusta de análisis estadístico.


# REFERENCIAS



- https://www.dian.gov.co/ciiu/Documents/Resolucion_000139_21_Nov_2012.pdf



- https://linea.ccb.org.co/descripcionciiu/



- https://siis.ia.supersociedades.gov.co/



- https://www.supersociedades.gov.co/delegatura_aec/Paginas/Base-completa-EF-2019.aspx



- https://www.researchgate.net/publication/314536942_Introduccion_a_los_modelos_mixtos_Introduction_to_mixed_models